臺灣彰化地方法院刑事判決　　　　　　　　　　　　八十九年度易字第一一七九號
　　公　訴　人　臺灣彰化地方法院檢察署檢察官
　　被　　　告　戊○○
　　　　　　　　乙○○
右列被告因竊盜案件，經檢察官提起公訴（八十八年度偵字第一一二四二號、八十九
年度偵字第四○九三號）及移送併辦（臺灣桃園地方法院檢察署八十九年度偵緝字第
六五○號），本院判決如左：
    主  文
戊○○連續攜帶兇器竊盜，處有期徒刑拾月。扣案之鉗子支、螺絲起子貳支、扳手
貳支、刀子壹支均沒收。
戊○○其餘被訴竊盜部分無罪。
乙○○無罪。
    事  實
一、戊○○因失業缺錢花用，竟基於意圖為自己不法所有之概括犯意，（一）先於民
    國八十九年二月二十九日下午八時許，攜帶其所有客觀上足對人之生命、身體、
    安全構成威脅、具有危險性之工具（兇器）鉗子三支、螺絲起子二支、扳手二支
    、刀子一支，前往丙○○所經營位於桃園縣龜山鄉○○路○段五五二號「古鼎建
    設有限公司」（下稱古鼎公司）之建築工地內，旋即持上開工具撬開工地內電器
    箱、卸下開關閘，而竊取該公司所有之電纜線三條、銅質開關閘二個、銅質門把
    一個、把手一組。嗣於同日下午九時二十分許，在上址，經保全人員陳維炎發現
    而報警當場查獲，並扣得戊○○所有供其行竊所用之工具鉗子三支、螺絲起子二
    支、扳手二支、刀子一支（扣押物品清單誤載為鉗子三支、螺絲起子一支、扳手
    三支、刀子一支）。（二）復於同年五月二十二日上午九時許，在甲○○所承包
    位於彰化縣員林鎮○○里○○路○段四六○巷八十七弄九十四號（起訴書誤載為
    九十七號）旁建築工地內，徒手竊取甲○○所有之不鏽鋼電錶箱十三個（起訴書
    誤載為十九個），得手後旋於同日上午九時三十分許，載往彰化縣員林鎮鎮○里
    ○○路○段二一一號，以每公斤新臺幣（下同）二十元之價格，售予不知情之舊
    貨收購商陳儷鳳（業經臺灣彰化地方法院檢察署檢察官為不起訴處分確定），得
    款一千零六十元。（三）又於同日上午十時許，再度前往上址工地，徒手竊取甲○○所有之不鏽鋼管五支。嗣於同日上午十時三十分許，戊○○騎乘未懸掛車牌
    （原車牌號碼ＧＷＱ─四一一號，為其配偶所有）之重型機車載運上開竊得之不
    鏽鋼管途經彰化縣員林鎮○○路○段三十六號前時，為警盤檢而查獲上情，並當
    場取獲戊○○變賣上開不鏽鋼電錶箱所得之現金一千零六十元。
二、案經彰化縣警察局員林分局報請臺灣彰化地方法院檢察署檢察官偵查起訴暨臺灣
    桃園地方法院檢察署檢察官移送併案審理。
    理  由
壹、有罪部分
一、訊據被告戊○○對於右開事實（二）、（三）所示之犯行均坦承不諱，核與被害
    人甲○○於警訊時指述之情節相符，並經證人陳儷鳳迭於警訊、偵查中證述明確
    ，復有贓物認領保管單、扣押物品清單各一份、機車暨贓物照片三幀在卷可稽，
    足認被告此部分之自白與事實相符，堪可採信。是此部分事證明確，被告犯行足
    堪認定。
二、訊據被告矢口否認涉有右開事實（一）所示之竊盜犯行，辯稱：伊當時確有攜帶
    上開工具進入前開工地內欲竊取財物，惟尚未行竊云云。惟查右開事實（一），
    業據被告迭於警訊、內勤檢察官初訊及本院調查時分別供承：伊進入該工地後，
    見荒廢無人居住，即以自備之工具撬開該工地內之電器箱後，卸下開關閘，計竊
    得電纜線三條、銅質開關閘二個、銅質門把一個、把手一組，當時因該工地內無
    棄置之物可供撿拾變賣，始以隨身攜帶之工具拆卸電器箱竊取內部零件欲行變賣
    ，電纜線三條係伊拆開電器箱後直接抽出來（以上為警訊時所供）；伊確有於右
    開事實（一）所示之時間，攜帶扣案之工具進入該工地，工地內無人，伊進入工
    地竊取如贓物領據所示之電纜線等物，並將竊得之物品裝入袋內，尚未離開即遭
    查獲（以上為內勤檢察官初訊時所供）；伊確有竊取電纜線等物，且隨身攜帶上
    開工具等語不諱（見桃園地檢署八十九年度偵字第三六三三號卷第四、五、十六
    頁及本院九十一年二月四日訊問筆錄），核與被害人古鼎公司之代表人丙○○於
    警訊時指述之情節相符，並經證人陳維炎於警訊時證述明確，復有贓物認領保管
    單一份、贓物照片二幀附卷可憑，另有鉗子三支、螺絲起子二支、扳手二支、刀
    子一支扣案可資佐證，則被告於本院審理中翻異前詞辯稱尚未行竊云云，即與事
    實不符，要難採信。次查被告就案發時攜帶何種工具前往該工地乙節，雖先後供
    述不一，先於警訊時供稱：伊自備之工具有鉗子、螺絲起子、扳手（含Ｔ型扳手
    ）、刀子等語，復於偵查中供稱：伊當時係攜帶扣案之工具前往等語，嗣於本院
    調查時始改稱：當時伊僅攜帶鉗子二支、扳手一支前往，其餘扣案之工具並非伊
    所有，而係經警查獲時，渠等在現場所取得等語，惟當時參與圍捕之證人陳維炎
    於警訊時已證述：當時警方在被告身上取獲作案工具有鉗子、螺絲起子、扳手（
    含Ｔ型扳手）、刀子等語甚詳，核與被告於警訊、偵查中所供亦相符，此部分自
    應以被告於警訊、偵查中所供較可採信。而經本院調取扣案工具當庭勘驗清點結
    果，計有鉗子三支、螺絲起子二支、扳手（含Ｔ型扳手一支）二支、刀子一支，
    與扣押物品清單所填載之各項工具數量明細不符（總數相符），該扣押物品清單
    應係誤載，自應以本院當庭勘驗所見為真實。綜上所述，被告所辯，僅係事後卸
    責之詞，不足採信。此部分事證明確，被告犯行亦堪認定。
三、按刑法第三百二十一條第一項第三款所謂「兇器」，其種類並無限制，凡客觀上
    足對人之生命、身體、安全構成威脅，具有危險性之兇器均屬之，且祇須行竊時
    攜帶此種具有危險性之兇器為已足，並不以攜帶之初有行兇之意圖為必要，最高
    法院著有七十九年臺上字第五二五三號判例可資參照。查本件扣案之鉗子等作案
    工具，均係金屬材質，質地堅硬，其中刀子一支，刀刃約二十公分，單側刀刃鋒
    利，尖端尖銳，已據本院當庭勘驗屬實，若持之行兇，客觀上足以對人之身體、
    生命、安全構成威脅，顯係具有危險性之兇器。是核被告就右開事實（一）部分
    所為，係犯刑法第三百二十一條第一項第三款之攜帶兇器竊盜罪；就右開事實（
    二）、（三）部分所為，均係犯同法第三百二十條第一項之竊盜罪。公訴人起訴
    書雖未論及被告所犯右開事實（一）部分之犯行，然檢察官就犯罪事實一部起訴
    者，其效力及於全部，本件被告所犯右開事實（一）部分之犯行與公訴人起訴經
    論罪部分之犯罪事實具有連續犯之裁判上一罪關係，應為起訴效力所及，本院自
    應併予審究。被告先後三次竊盜犯行，時間緊接，所犯基本構成要件相同，顯係
    基於概括之犯意反覆為之，為連續犯，應依刑法第五十六之規定，以一罪即攜帶
    兇器竊盜罪論，並加重其刑。公訴人認被告所犯右開事實（二）、（三）部分之
    犯行，係接續犯，尚有未洽，附此敘明。爰審酌被告不思以正當途徑獲取所需，
    輕忽他人財產法益，及其犯罪之動機、目的、手段、對被害人所生危害，及其犯
    罪後坦承部分犯行等一切情狀，量處如主文所示之刑，以資懲儆。扣案之鉗子三
    支、螺絲起子二支、扳手二支、刀子一支，均係被告所有供其犯罪所用之物，已
    據被告於警訊、偵查中供述無誤，爰依刑法第三十八條第一項第二款之規定，併
    予宣告沒收。至扣案之現金一千零六十元，係被告變賣上開竊得之不鏽鋼電錶箱
    所得之款項，並非因犯罪直接所得之物，且所有權仍屬被害人甲○○所有，並非
    被告所有，亦非屬違禁物，自不得宣告沒收。
貳、無罪部分
一、公訴意旨略以：緣被告戊○○與告訴人庚○○（原名蕭成平）、丁○○（已於九
    十年五月十二日死亡）及案外人蕭秋峰（已於八十八年八月間死亡）、辛○○等
    人各出資六十萬元，在彰化縣社頭鄉○○村○○路○段八二八號成立「浩順電機
    有限公司」（下稱浩順公司），互推蕭秋峰出任董事長，並承租蕭秋峰所有位於
    同村山腳路三段八十三巷六十三弄三十一號之廠房供營運使用。嗣於八十八年一
    月間，浩順公司因故停業，蕭秋峰復於同年八月間死亡，其餘股東就公司財產尚
    未協議分配。詎被告戊○○竟夥同其配偶即被告乙○○，共同基於意圖為自己不
    法所有之概括犯意，先後於八十八年八月間某日、同年九月九日下午十時許，僱
    用不知情之貨車司機駕駛車輛前往上址廠房，將浩順公司之變壓器約五十個、繞
    線機一台、濾油機一台、鑽床一台、砂輪機一台、切斷機一台、飲水機一組、套
    裝工具一套、銅線一批、工業用電扇四支等機器設備搬走，而竊取上開機器設備
    ，得手後即將所竊得之機器設備變賣得款十七萬五千元，因認被告戊○○、乙○○共同涉有刑法第三百二十條第一項之竊盜罪嫌云云。
二、按犯罪事實應依證據認定之，無證據不得推定其犯罪事實，又不能證明被告犯罪
    者，應諭知無罪之判決，刑事訴訟法第一百五十四條、第三百零一條第一項分別
    定有明文。次按認定不利於被告之事實，須依積極證據，苟積極證據不足為不利
    於被告事實之認定時，即應為有利於被告之認定，更不必有何有利之證據，而認
    定犯罪事實所憑之證據，雖不以直接證據為限，間接證據亦包括在內，然無論直
    接或間接證據，其為訴訟上之證明，須於通常一般之人均不致有所懷疑，而得確
    信其為真實之程度者，始得據為有罪之認定，倘其證明尚未達到此一程度，而有
    合理之懷疑存在時，事實審法院復已就其心證上理由予以闡述，敘明其如何無從
    為有罪之確信，因而為無罪之判決，尚不得任意指為違法，且告訴人之告訴，係
    以使被告受刑事訴追為目的，是其陳述是否與事實相符，仍應調查其他證據以資
    審認，最高法院著有三十年上字第八一六號、七十六年台上字第四九八六、五十
    二年台上字第一三○○號判例可資參照。
三、本件公訴人認被告二人涉有右開犯嫌，無非以右開事實，業據告訴人庚○○、丁○○指訴歷歷，並經證人己○○、警員賴炳仁分別於偵查中證述甚詳，復有受理
    各類案件紀錄表、員警工作紀錄簿等影本各一份在卷可憑，況被告果有獲得其他
    股東同意，其事後焉有未將變賣機器設備所得款項均分予其他股東之理為其論據
    。訊據被告戊○○固坦承先後於右開時間，前往上址廠房搬運機器設備運往變賣
    之事實不諱，另訊據被告乙○○固坦承曾與被告戊○○前往上址廠房一次之事實
    不諱，惟均堅詞否認涉有竊盜犯行，被告戊○○辯稱：伊前往搬運機器設備均有
    獲得告訴人庚○○、丁○○之同意，廠房鑰匙亦係向告訴人丁○○所取得等語；
    被告乙○○辯稱：當時伊欲返回台北，而順路搭車與被告戊○○前往上址廠房，
    並未幫忙被告戊○○搬運機器，伊未竊取財物等語。
四、經查浩順公司係被告戊○○、告訴人庚○○、丁○○及蕭秋峰、辛○○等五人合
    資設立，渠等係於八十六年十月間開始籌備設立事宜，迨八十七年六月間開始營
    運，每人出資六十萬元，總資本額為三百萬元，並於八十七年九月九日經主管機
    關核准設立登記，負責人為蕭秋峰，嗣於八十八年一、二月間，浩順公司因經營
    不善而歇業，蕭秋峰即委託其弟己○○代為處理公司債權債務及處分股東間持分
    等事宜，業據告訴人庚○○、丁○○於偵查中陳述明確，並有股東名冊、營利事
    業登記抄本各一份在卷可憑，則被告戊○○之身分係股東，其對於上開機器設備
    仍存有一定比例之權益，與一般竊賊尚有不同，是否有行竊之動機、意圖，已非
    無疑。次查蕭秋峰確有委託其弟己○○代為處理浩順公司股東解散及廠房出租事
    宜，當時蕭秋峰交代廠房土地逕行收回即可，至於有關工廠機器設備則交由其他
    股東自行均分，而被告戊○○、乙○○夫婦係於八十八年九月九日下午七、八時
    許，偕同貨車司機前往上址廠房搬運機器，己○○則站於牆外觀看，嗣因有人假
    冒己○○名義報警，轄區警員乃前來查看，並詢問己○○是否為報案之人，被告
    戊○○即向到場警員表明係浩順公司股東，並交付資料供警員核閱，及被告戊○○等人搬運機器設備所用時間長達一個半小時以上，當時人來人往，有很多人目
    睹等情，已據證人己○○於偵查中證述無誤（見八十八年度偵字第一一二四二號
    卷第五十一頁至第五十三頁），核與證人即現場處理警員賴炳仁於偵查中證稱：
    伊係於八十八年九月九日許接獲報案稱浩順公司有發生糾紛，乃前往查看，並詢
    問報案人己○○，惟己○○表示並未報案，現場有看到被告戊○○、乙○○夫婦
    正在搬運廠內之變壓器等物，另外尚有貨車司機劉克明及鄰居蕭明達在場，伊乃
    詢問渠等是否報案，惟均稱未報案，而伊亦有詢問被告戊○○何以搬運機器，被
    告戊○○表示其係股東之一，有向其他股東講好，欲將機器設備運往臺北變賣等
    語（見八十八年度偵字第一一二四二號卷第三十、三十一頁）大致相符，並有受
    理各類案件紀錄表、員警工作紀錄簿等影本各一份附卷為據，則被告二人主觀上
    果有竊取上開機器設備之意，其避免他人發現猶恐不及，焉有大張旗鼓式的長時
    間公開搬運上開機器設備之理？是被告二人辯稱無行竊之意等語，尚非無稽。況
    現場並未發生任何糾紛，惟報案人竟冒己○○名義報案表示現場發生糾紛，而未
    稱有人行竊財物，顯示報案之人深知浩順公司與被告戊○○、證人己○○間之關
    係，且其本身亦應與浩順公司有一定之利害關係，益徵報案之人動機可疑。綜上
    所述，被告二人於搬運上開機器設備之初，主觀上應無不法所有之意圖甚明，其
    縱使未獲授權變賣上開機器設備，亦僅係民事上無權處分之問題，與竊盜罪之構
    成要件尚屬有間。至被告戊○○於變賣上開機器設備後，雖遲未將變賣所得款項
    均分予其他股東，亦僅係事後是否萌生「變易持有為所有」之犯意，尚難據此推
    論渠等於搬運上開機器設備之際，即已意圖為自己不法之所有。此外，復查無其
    他積極證據足認被告二人涉有公訴人所指犯行，此部分不能證明被告二人犯罪，
    揆諸前揭規定及意旨，自應諭知被告二人無罪之判決。
五、被告戊○○於變賣上開機器設備後，遲未將變賣所得款項十七萬五千元均分予其
    他股東，是否涉有刑法上侵占犯行乙節，因未據公訴人提起公訴，本院無從審究
    ，應另由檢察官偵辦為宜，附此敘明。
據上論斷，應依刑事訴訟法第二百九十九條第一項前段、第三百零一條第一項，刑法
第五十六條、第三百二十一條第一項第三款、第三十八條第一項第二款，判決如主文
。
本案經檢察官林映姿到庭執行職務。
中      華      民      國    九十一    年      四      月    二十四    日
                                臺灣彰化地方法院刑事第三庭
                                    法      官  陳  連  發
右正本證明與原本無異。
如不服本判決，應於判決送達後十日內向本院提出上訴狀( 須附繕本 )。
告訴人或被害人對於判決如有不服具備理由請求檢察官上訴者，其上訴期間之計算係
以檢察官收受判決正本之日期為準。
                                    法院書記官  張  木  松
中      華      民      國    九十一    年      四      月    二十六    日
附錄論罪法條：刑法第三百二十一條第一項第三款。
犯竊盜罪而有左列情形之一者，處六月以上五年以下有期徒刑：
一、於夜間侵入住宅或有人居住之建築物、船艦或隱匿其內而犯之者。
二、毀越門扇、牆垣或其他安全設備而犯之者。
三、攜帶兇器而犯之者。
四、結夥三人以上而犯之者。
五、乘火災、水災或其他災害之際而犯之者。
六、在車站或埠頭而犯之者。
前項之未遂犯罰之。
